---
title: Split the map into a grid using sf
author: 'dondon '
date: '2021-01-16'
slug: split-the-map-into-a-grid-using-sf
categories:
  - R
tags:
  - visualization
---

# 지도를 격자로 나누고 대여소가 몇 번째 격자에 해당하는지 찾기


```{r, message=F, warning=F}
library(rgdal)
library(sp)
library(sf)
library(tidyverse)
library(data.table)
library(plotly)
theme_set(theme_bw())
```


## 따릉이 대여소 정보 데이터 불러오기 
서울시 공공 자전거 대여소 정보는 https://data.seoul.go.kr/dataList/OA-13252/F/1/datasetView.do 에서 다운로드가 가능하다.


```{r, message=F, warning=F}
station <- fread('C:\\Users\\uos\\Desktop\\MASTER\\Spatial Data Analysis\\공공자전거 대여소 정보.csv')
colnames(station) <- c('대여소번호', '대여소명', '자치구', '상세주소', 'lat', 'long', '설치시기', 'LCD거치대수', 'QR거치대수', '운영방식')
station
```

```{r, message=F, warning=F}
station_lcd <- station %>% filter(운영방식 == 'LCD') %>% select(대여소번호, 자치구, lat, long)
station_QR <- station %>% filter(운영방식 == 'QR') %>% select(대여소번호, 자치구, lat, long)
```


## 좌표계 변환  

이전 포스팅 참고 https://statistics-dondon-7781aa.netlify.app/2021/01/16/map-visualization-using-sf-package/


```{r, message=F, warning=F}
temp <- station_lcd

colnames(temp)[c(3,4)] = c("Y","X")
convertCoordSystem <- function(data = temp, from.crs = from.crs, to.crs = to.crs){
  xy = data.frame(long = data$X, lat = data$Y)
  xy = as.data.frame(apply(xy, 2, as.numeric))
  
  coordinates(xy) = ~long+lat
  
  from.crs = CRS(from.crs)
  from.coordinates = SpatialPoints(xy, proj4string=from.crs)
  
  to.crs = CRS(to.crs)
  changed = as.data.frame(SpatialPoints(spTransform(from.coordinates, to.crs)))
  names(changed) = c("long", "lat")
  
  return(changed)
}

from.crs = "+proj=longlat +ellps=WGS84 +datum=WGS84 +no_defs"
to.crs = "+proj=tmerc +lat_0=38 +lon_0=127.5 +k=0.9996 +x_0=1000000 +y_0=2000000 +ellps=GRS80 +units=m +no_defs"
coord = convertCoordSystem(data = temp, from.crs = from.crs, to.crs = to.crs)
temp[,c(3,4)] = coord 
colnames(temp)[c(3,4)] = c("X","Y")
coordinates(temp) = ~X+Y
temp = st_as_sf(temp , coord = c("X", "Y") , crs = 5179)
```




## 서울 경계구역 데이터 불러오기 

대한민국 경계구역 데이터는 이전 블로그 포스팅을 참고하면 불러올 수 있다.  https://statistics-dondon-7781aa.netlify.app/2021/01/15/map-visualization/ \

대한민국 경계 데이터에서 서울 데이터만 추출하였다. shp 파일에 한글이 섞여있는데 icov 함수를 이용해서 인코딩을 UTF-8로 변경하면 에러 없이 불러올 수 있다. 

```{r}
nc <- st_read('C:/Users/uos/Desktop/Master/bike sharing/CTPRVN_202005/CTPRVN.shp') %>% st_transform()
nc$CTP_KOR_NM <- iconv(nc$CTP_KOR_NM, from = "CP949", to = "UTF-8", sub = NA, mark = TRUE, toRaw = FALSE)
nc <- nc %>% filter(str_detect(CTP_ENG_NM, 'Seoul'))
```

## CRS 값 변경 

서로 다른 데이터를 시각화할 때 좌표계가 일치하지 않으면 지도에 시각화를 할 수 없다. 따라서 반드시 좌표계를 일치시켜야만 같은 지도에 올바른 위치에 점이 찍히게 된다. st_crs 함수를 이용해서 따릉이 대여소 데이터의 좌표계와 서울 경계구역 데이터의 좌표계를 일치시켜주었다. 

```{r}
st_crs(temp) = st_crs(nc)

```


## Grid 개수 지정 

지도를 몇 개의 grid로 나눌건지를 설정해야한다. 나는 서울을 $20 \times 10 = 200$ grid로 나누었다. 

```{r}
pts <- temp %>% st_sf

grid_50 <- st_make_grid(nc, n = c(20, 10)) %>% 
  st_sf(grid_id = 1:length(.))
pts
```

## 각 grid에 대한 label 생성

```{r}
grid_lab <- st_centroid(grid_50) %>% cbind(st_coordinates(.))
grid_lab
```


## 서울시 경계구역과 grid 시각화 

```{r}
ggplot() +
  geom_sf(data = nc, fill = 'white', lwd = 0.05) +
  geom_sf(data = pts, color = 'red', size = 1.7) + 
  geom_sf(data = grid_50, fill = 'transparent', lwd = 0.3) +
  geom_text(data = grid_lab, aes(x = X, y = Y, label = grid_id), size = 2) +
  coord_sf(datum = NA)  +
  labs(x = "") +
  labs(y = "")
```


## 따릉이 대여소가 몇번째 grid에 해당하는지 찾기 

```{r}
pts %>% st_join(grid_50, join = st_intersects) %>% as.data.frame %>% head()
```

