---
title: 'ARIMA, Seasonal ARIMA, time series regression with R '
author: 'dondon '
date: '2021-06-04'
output:
  word_document: default
  pdf_document: default
categories:
- R
- statistics
tags: statistics
slug: arima-with-r
---

# package

```{r}
library(tidyverse)
library(data.table)
library(forecast)
```

# ARIMA

비정상 시계열, 차분 필요

```{r}
female <- scan('female.txt')
female.ts <- ts(female)

ggtsdisplay(female.ts)
```

## 일반 차분

-   white noise 만족
-   p = 0, q = 0

```{r}
ndiffs(female)
female_d <- diff(female.ts)
ggtsdisplay(female_d)
```

## Model fitting

```{r}
fit <- Arima(female, order = c(0, 1, 0), include.drift = T)
checkresiduals(fit)
```

### 과대적합

```{r}
confint(Arima(female, order = c(1, 1, 0), include.drift = T)) # 추가된 모수 비유의 
confint(Arima(female, order = c(0, 1, 1), include.drift = T)) # 추가된 모수 비유의 

# ARIMA(0, 1, 0) 확정 
```

## Auto.arima

```{r}
auto.arima(female, stepwise = F)
auto.arima(female, ic = 'bic', stepwise = F)

```

## 예측

### 원자료에 대한 예측

```{r}
fit <- Arima(female, order = c(0, 1, 0), include.drift = T)
plot(forecast(fit))
summary(forecast(fit))
```

# Seasonal ARIMA Model

# Load data

```{r}
tour <- scan('tourist.txt')
tour.ts <- ts(tour, start = 1981, frequency = 12)
```

## time series plot

정상성 확인 2가지

-   동일분산 확인
-   추세 확인

### 동일 분산 확인

분산 증가, 로그 변환 필요

```{r}
plot(tour.ts)
```

### 분산 안정화 변환

```{r}
lntour <- log(tour.ts)
plot(lntour)
ggseasonplot(lntour)
```

### 추세 확인

일반 차분, 계절 차분 필요

```{r}
Acf(lntour, lag.max = 48)
ndiffs(lntour)
nsdiffs(lntour)
```

### d = 1일 때 (일반 차분)

추가적으로 계절 차분 필요

```{r}
tour_1 <- diff(lntour)
ggtsdisplay(tour_1, lag.max = 48)
```

### D = 1일 때

추가적인 일반 차분이 필요해보임

```{r}
tour_12 <- diff(lntour, lag = 12)
ggtsdisplay(tour_12, lag.max = 48)
ndiffs(tour_12)
```

### d = 1, D = 1일 때

d = 1, D = 1로 결정

```{r}
tour_1_12 <- diff(tour_1, lag = 12)
ggtsdisplay(tour_1_12, lag.max = 48)
```

## Model fitting

```{r}
Acf(tour_1_12, lag.max = 48)
Pacf(tour_1_12, lag.max = 48)
```

비계절형 요소

-   ACF 절단, PACF 감소 : p = 0, q = 1
-   ACF 감소, PACF 절단 : p = 2, q = 0

계절형 확인 방법

$AR(1)_{12}$

-   ACF : 계절주기 12의 배수에 해당하는 시차에 따라 지수적으로 감소
-   PACF : 시차 12에서만 값을 갖고 그 이외의 사차에서는 0

$MA(1)_{12}$

-   ACF : 시차 12에서만 값을 갖고 그 이외의 사차에서는 0
-   PACF : 계절주기 12의 배수에 해당하는 시차에 따라 지수적으로 감소

$ARMA(1, 1)_{12}$

-   ACF : 12시차 이후부터 계절주기 12의 배수의 해당되는 시차에 따라 지수적으로 감소
-   PACF : 12시차 이후부터 계절주기 12의 배수의 해당되는 시차에 따라 지수적으로 감소

계절형 확인

-   ACF 12차 근처에서만 유의적 : P = 0, Q = 1
-   PACF 12차 근처에서만 유의적 : P = 1, Q = 0

비계절형 확인

-   ACF 절단, PACF 감소 : p = 0, q = 1

-   ACF 감소, PACF 절단 : p = 2, q = 0

최종 후보 모형

-   $ARIMA(0, 1, 1)(0, 1, 1)_{12}$

-   $ARIMA(0, 1, 1)(1, 1, 0)_{12}$

-   $ARIMA(2, 1, 0)(0, 1, 1)_{12}$

-   $ARIMA(2, 1, 0)(1, 1, 0)_{12}$

$ARIMA(0, 1, 1)(0, 1, 1)_{12}$

```{r}
fit1 <- Arima(lntour, order = c(0, 1, 1), 
              seasonal = list(order = c(0, 1, 1), period = 12))

checkresiduals(fit1)
```

### 과대 적합 확인

$ARIMA(0, 1, 1)(0, 1, 1)_{12}$

```{r}
fit1_1 <- Arima(lntour, order = c(1, 1, 1), 
              seasonal = list(order = c(0, 1, 1), period = 12))

fit1_2 <- Arima(lntour, order = c(0, 1, 2), 
              seasonal = list(order = c(0, 1, 1), period = 12))
confint(fit1)
confint(fit1_1) # 추가된 모수 유의적 
confint(fit1_2) # 추가된 모수 유의적

checkresiduals(fit1_1)
checkresiduals(fit1_2)


confint(Arima(lntour, order = c(1, 1, 2), 
              seasonal = list(order = c(0, 1, 1), period = 12))) # 추가된 모수 비유의 

confint(Arima(lntour, order = c(2, 1, 1), 
              seasonal = list(order = c(0, 1, 1), period = 12))) # 추가된 모수 비유의 

confint(Arima(lntour, order = c(0, 1, 3), 
              seasonal = list(order = c(0, 1, 1), period = 12))) # 추가된 모수 비유의 


# fit1_1, fit1_2 예측에 사용 가능 

```

$ARIMA(0, 1, 1)(1, 1, 0)_{12}$

```{r}
fit2 <- Arima(lntour, order = c(0, 1, 1), 
              seasonal = list(order = c(1, 1, 0), period = 12))

checkresiduals(fit2) # 백색잡음 오차 가정 위반 
```

### 과대적합

$ARIMA(0, 1, 1)(1, 1, 0)_{12}$

```{r}
fit2_1 <- Arima(lntour, order = c(1, 1, 1), 
              seasonal = list(order = c(1, 1, 0), period = 12))
fit2_2 <- Arima(lntour, order = c(0, 1, 2), 
              seasonal = list(order = c(1, 1, 0), period = 12))
confint(fit2_1) # 추가된 모수 유의 
confint(fit2_2) # 추가된 모수 유의

checkresiduals(fit2_1)
checkresiduals(fit2_2)

```

### 추가 과대적합

$ARIMA(1, 1, 1)(1, 1, 0)_{12}$, $ARIMA(0, 1, 2)(1, 1, 0)_{12}$

```{r}
confint(Arima(lntour, order = c(1, 1, 2), 
              seasonal = list(order = c(1, 1, 0), period = 12))) # 추가된 모수 비유의 

confint(Arima(lntour, order = c(2, 1, 1), 
              seasonal = list(order = c(1, 1, 0), period = 12))) # 추가된 모수 비유의 

confint(Arima(lntour, order = c(0, 1, 3), 
              seasonal = list(order = c(1, 1, 0), period = 12))) # 추가된 모수 비유의 

# fit2_1, fit2_2 잠정 후보 모형 
```

$ARIMA(2, 1, 0)(0, 1, 1)_{12}$

```{r}
fit3 <- Arima(lntour, order = c(2, 1, 0), 
              seasonal = list(order = c(0, 1, 1), period = 12))

checkresiduals(fit3) # 백색잡음 오차 가정 위반 
```

### 과대적합

$ARIMA(2, 1, 0)(0, 1, 1)_{12}$

```{r}
confint(Arima(lntour, order = c(2, 1, 1), 
              seasonal = list(order = c(0, 1, 1), period = 12))) # 추가된 모수 비유의 
confint(Arima(lntour, order = c(3, 1, 0), 
              seasonal = list(order = c(0, 1, 1), period = 12))) # 추가된 모수 비유의 

# fit3 잠정 후보 모형 

```

$ARIMA(2, 1, 0)(1, 1, 0)_{12}$

```{r}
fit4 <- Arima(lntour, order = c(2, 1, 0), 
              seasonal = list(order = c(1, 1, 0), period = 12))

checkresiduals(fit4) # 백색잡음 오차 가정 위반 
```

### 과대 적합

$ARIMA(2, 1, 0)(1, 1, 0)_{12}$

```{r}
confint(Arima(lntour, order = c(2, 1, 1), 
              seasonal = list(order = c(1, 1, 0), period = 12))) # 추가된 모수 비유의 

confint(Arima(lntour, order = c(3, 1, 0), 
              seasonal = list(order = c(1, 1, 0), period = 12))) # 추가된 모수 비유의 

# fit4 잠정 후보 모형 
```

## 잠정 후보 모형 AIC, BIC 비교

최종모형 : $ARIMA(2, 1, 0)(1, 1, 0)_{12}$

```{r}
c(fit1_1$aic, fit1_1$bic)
c(fit1_2$aic, fit1_2$bic)
c(fit2_1$aic, fit2_1$bic)
c(fit2_2$aic, fit2_2$bic)
c(fit3$aic, fit3$bic)
c(fit4$aic, fit4$bic)

# fit4 최종 모형으로 선택 
```

## 예측

### 로그 변환된 자료에 대한 예측

```{r}
fit4 <- Arima(lntour, order = c(2, 1, 0), 
              seasonal = list(order = c(1, 1, 0), period = 12))
plot(forecast(fit4, h = 12))
```

### 원자료에 대한 예측

```{r}
fit4_1 <- Arima(tour.ts, order = c(2, 1, 0), 
              seasonal = list(order = c(1, 1, 0), period = 12), lambda = 0)
plot(forecast(fit4_1, h = 12))

```

## 실제값과 예측값 비교

```{r}
tour92 <- scan('tour92.txt')
tour92 <- ts(tour92, start = 1992, freq = 12)


fore_arima <- forecast(fit4_1, h = 12, level = 95)
plot(fore_arima)
new_t <- seq(1992, by = 1/12, length = 12)
lines(new_t, tour92, col = 'red')

accuracy(fore_arima, tour92)
```

# 회귀모형을 이용한 시계열분석

```{r}
tour <- scan('tourist.txt')
tour.ts <- ts(tour, start = 1981, frequency = 12)

tour92 <- scan('tour92.txt')
tour92 <- ts(tour92, start = 1992, freq = 12)

lntour <- log(tour.ts)
```

## 1차 추세계절 회귀모형

2차 추세모형 or 강한 상관관계

```{r}
Time <- time(lntour)
Month <- cycle(lntour)
fit1 <- lm(lntour~Time + factor(Month) + 0)
summary(fit1)
checkresiduals(fit1)
```

## 2차 추세모형

양의 상관관계 존재

```{r}
fit2 <- lm(lntour~Time + I(Time^2) + factor(Month) + 0)
checkresiduals(fit2)
```

### 오차모형

AR(3) 식별

```{r}
Resid <- fit2$residuals
ggtsdisplay(Resid, lag.max = 48)
```

### 오차 모형 적합

```{r}
fit_r1 <- Arima(Resid, order = c(3, 0, 0), include.mean = FALSE)
confint(fit_r1) 

checkresiduals(fit_r1)

confint(Arima(Resid, order = c(3, 0, 1), include.mean = FALSE)) # 추가된 모수 비유의 
confint(Arima(Resid, order = c(4, 0, 0), include.mean = FALSE)) # 추가된 모수 비유의 
```

## 2차 추세계절 + AR(3) 오차 회귀모형

역행렬 계산 안될 경우 1차 추세모형 대신 시도

```{r, eval=FALSE}
fit_x <- model.matrix(fit2)
f1 <- Arima(tour.ts, order = c(3, 0, 0), include.mean = FALSE, xreg = fit_x, lambda = 0)
```

## 1차 추세 계절 모형의 오차 모형

```{r}
Resid <- fit1$residuals
ggtsdisplay(Resid, lag.max = 48) # AR(3)
```

### 오차 모형 적합

$AR(3)$ 모형 확정

```{r}
fit_r2 <- Arima(Resid, order = c(3, 0, 0), include.mean = FALSE)
confint(fit_r2)

checkresiduals(fit_r2)

confint(Arima(Resid, order = c(3, 0, 1), include.mean = FALSE)) # 추가된 모수 비유의 
confint(Arima(Resid, order = c(4, 0, 0), include.mean = FALSE)) # 추가된 모수 비유의 

```

## 1차 추세계절 + AR(3) 오차 회귀모형

```{r}
fit_x <- model.matrix(fit1)
f1 <- Arima(tour.ts, order = c(3, 0, 0), include.mean = FALSE, xreg = fit_x, lambda = 0)
```

## 예측

```{r}
new.t <- time(ts(start = c(1992, 1), end = c(1992, 12), freq = 12))
new.x <- cbind(new.t, diag(rep(1, 12)))

fore_reg <- forecast(f1, xreg = new.x, level = 95)
plot(fore_reg)
```

# 예측 성능 비교

```{r}
accuracy(fore_arima, tour92)
accuracy(fore_reg, tour92)

```
